【裁判字號】    97,交聲,2741
【裁判日期】    971128
【裁判案由】    聲明異議
【裁判全文】
臺灣臺中地方法院交通事件裁定        97年度交聲字第2741號
原處分機關  交通部公路總局臺中區監理所臺中市監理站
受處分人    乙○○
即異議人
上列異議人即受處分人因違反道路交通管理處罰條例案件，對於
交通部公路總局臺中區監理所臺中市監理站中華民國97年10月2
日所為之處分（裁監稽違字第裁61－GC0000000 號裁決書）聲明
異議，本院裁定如下：
    主  文
原處分撤銷。
乙○○不罰。
    理  由
一、原處分機關略以：異議人即受處分人（以下稱受處分人）乙
    ○○於民國95年6 月12日2 時50分許，騎乘車號NQA －381
    號重型機車，在臺中市○區○○○街16巷，因「酒後騎乘重
    機車（酒測值0.67mg/L）」之違規，經臺中市警察局第二分
    局立人派出所員警當場舉發。受處分人於97年10月2 日至站
    簽收裁監稽違字第裁61－GC0000000 號裁決書（依違反道路
    交通管理處罰條例第35條第1 項第1 款，處罰鍰新臺幣4 萬
    5 千元，逾期則依裁決書處罰主文規定裁處）。本案因受處
    分人檢附之95年度速偵字第2315號聲請簡易判決處刑書內所
    繕駕駛車種（9815－EL）與警方違規單內所填製及其覆函所
    述之車種（NQA －381） 不相同，故本站無法遽以免除罰額
    ，爰移請本院卓裁等語。
二、聲明異議意旨略以：當天飲酒後，自其租屋處騎乘NQA －38
    1 號機車到母親甲○○住處，隨即駕駛9815－EL號自小客車
    外出，車號NQA －381 （單號GC0000000 號）罰單與台中地
    方法院95年度中交簡字第1074號判決為同一事件，請求撤銷
    45,000元罰鍰等語。
三、經查：
  (一)證人即舉發員警洪世昌於本院訊問時證稱：95年6 月12日凌
    晨2 點時，我們接獲報案，前往台中市○區○○○街16巷4
    號處理車禍事件，乙○○自承他酒後從租屋處先騎車號NQA
    －381 號機車到他母親家，後來才開9815－EL號自小客車，
    所以我才這樣開單，我並沒有開立他開9815－EL號自小客車
    的部分等語；證人即受處分人母親甲○○於本院訊問時證稱
    ：乙○○已經結婚，沒有跟其住在一起，當天乙○○應該是
    騎機車到其住處，約6 至8 分鐘內就拿走汽車鑰匙，開走98
    15－EL號自小客車，出去時撞倒鄰居即大伯兒子的機車等語
    。另據本院依職權調閱本院95年度中交簡字第1074號刑事卷
    宗（含警詢、偵查卷），舉發員警洪世昌於95年6 月12日2
    時50分許，對受處分人實施酒精濃度測試後，在酒精濃度測
    定單上記載之車號為「NQA －381 、9815－EL」（見臺中市
    警察局第二分局警卷第8 頁），並當場移置保管受處分人所
    駕駛之車號NQA －381 號重型機車及車號9815－EL號自小客
    車等情，有酒精濃度測試表1 紙、臺中市警察局執行交通違
    規移置保管車輛收據2 紙在卷可稽（見同上警卷第12頁）可
    佐。是以，受處分人於95年6 月12日凌晨飲酒後，係先騎乘
    車號NQA －381 號重型機車至其母親甲○○住處，再立刻改
    換駕駛車號9815－EL號自小客車外出，先後雖駕駛不同交通
    工具，但係屬同一違反服用酒類，不能安全駕駛動力交通工
    具而駕駛之犯行甚明。
  (二)受處分人因於95年6 月12日飲酒後，駕駛車號9815－EL號自
    小客車，不慎撞及停放於路旁之G9X －238 號重型機車，經
    警施以呼氣酒精濃度測試，測得其吐氣中所含酒精濃度達每
    公升0.67毫克，所涉公共危險罪，前經臺灣臺中地方法院檢
    察署檢察官聲請簡易判決處刑（95年度速偵字第2315號），
    經本院於95年7 月24日以95年度中交簡字第1074號判處有期
    徒刑3 月，於95年8 月28日確定等情，業據本院調取上揭卷
    宗核閱無訛，並有上開判決書、檢察官聲請簡易判決處刑書
    及臺灣高等法院被告前案紀錄表在卷足憑。從而，受處分人
    於95年6 月12日凌晨飲酒後，先後騎乘車號NQA －381 號重
    型機車及駕駛車號9815－EL號自小客車，而受處分人因駕駛
    車號9815－EL號自小客車，經警施以呼氣酒精濃度測試，測
    得其吐氣中所含酒精濃度達每公升0.67毫克，所涉刑法第18
    5 條之3 公共危險罪，業經本院判刑確定，則本件所應探究
    者，是否有一事二罰之問題。
  (三)按汽車駕駛人，駕駛汽車經測試檢定有酒精濃度超過規定標
    準者，處新臺幣一萬五千元以上六萬元以下罰鍰，並當場移
    置保管該汽車及吊扣其駕駛執照一年。汽車駕駛人有飲用酒
    類或其他類似物後其吐氣所含酒精濃度超過每公升0.25毫克
    或血液中酒精濃度超過百分之0.05以上者，不得駕車。道路
    交通管理處罰條例第35條第1 項第1 款、道路交通安全規則
    第114 條第2 款分別定有明文。惟依94年2 月5 日公布，於
    95 年2月5 日施行之行政罰法第26條第1 項前段規定：「一
    行為同時觸犯刑事法律及違反行政法上義務規定者，依刑事
    法律處罰之。」，究其立法目的，一行為同時觸犯刑事法律
    及違反行政法上義務規定時，由於刑罰與行政罰同屬對不法
    行為之制裁，而刑罰之懲罰作用較強，故依刑事法律處罰，
    即足資警惕時，實無一事二罰再處行政罰之必要。且刑事法
    律處罰，由法院依法定程序為之，較符合正當法律程序，應
    予優先適用。本件受處分人確有酒精濃度超過規定標準之交
    通違規事實，且同時涉犯刑法第185 條之3 之公共危險罪，
    經本院判刑確定，已如前述；揆諸前揭說明，本件即應依刑
    事法律處罰之，自無從再適用行政罰之必要，是原處分機關
    逕以受處分人酒後駕車，酒精濃度超過規定標準以上之違規
    行為，對其裁處罰鍰45,000元，尚有未洽。受處分人據以聲
    明異議非無理由，原處分應予撤銷，另由本院為受處分人不
    罰之諭知。
四、據上論斷，依道路交通管理處罰條例第87條第2 項、道路交
    通案件處理辦法第20條前段，裁定如主文。
中    華    民    國    97    年    11    月    28    日
                  交通法庭    法  官  楊萬益
上正本證明與原本無異。
如不服本裁定應於送達後五日內向本院提出抗告狀。
                              書記官  譚系媛
中    華    民    國    97    年    11    月    28    日


司法院資訊處製作；財團法人民間司法改革基金會備份。
